【裁判字號】    95,上訴,1762
【裁判日期】    950630
【裁判案由】    違反槍砲彈藥刀械管制條例
【裁判全文】
臺灣高等法院刑事判決                95年度上訴字第1762號
上  訴  人  臺灣基隆地方法院檢察署檢察官
被      告  乙○○
指定辯護人  本院公設辯護人甲○○
上列上訴人因被告違反槍砲彈藥刀械管制條例案件，不服臺灣基
隆地方法院94年度訴字第1086號，中華民國95年4月6日第一審判
決（起訴案號：臺灣基隆地方法院檢察署94年度偵字第4754號）
，提起上訴，本院判決如下：
    主  文
上訴駁回。
    理  由
一、公訴意旨略以：被告乙○○明知未經許可不得持有具有殺傷
    力之獵槍及子彈，竟於民國九十四年十一月二十三日二十時
    許，在臺北縣三峽鎮○○路一三八號住處向其妻子秦美惠（
    另經檢察官為不起訴處分在案）借得具殺傷力之獵槍一枝（
    槍身號碼：五八三五九、槍枝管制編號：00000000
    00）、制式霰彈十顆（起訴書誤載為九顆），未經許可而
    無故持有之。嗣乙○○於翌（二十四）日凌晨二時三十分許
    ，持上開槍彈至臺北縣雙溪鄉○○街一○二縣道路口時，經
    警盤查，當場查扣前揭槍彈，因認被告所為涉犯槍砲彈藥刀
    械管制條例第八條第四項、第十二條第四項之罪嫌。
二、公訴人認被告乙○○涉有上揭犯行，係以被告之供述、證人
    秦美惠於警詢中之證述，暨扣案獵槍一枝、制式霰彈十顆（
    起訴書誤載為九顆）、內政部警政署刑事警察局九十四年十
    二月一日刑鑑字第○九四○一八二三四三號鑑驗通知書、搜
    索扣押筆錄及照片等為其論據。
三、訊據被告乙○○固坦承於上揭時、地為警查獲持有具殺傷力
    之獵槍、制式霰彈之事實，惟堅決否認有何公訴意旨所指之
    犯行，於原審及本院辯稱：槍原本即是伊所購買，係為避免
    遭己友人借用方登記在配偶秦美惠名義下，然夫妻共同體，
    伊應有權利使用，且平日亦係伊在使用。當日攜帶槍彈是為
    去山上找狗供防身之用，攜槍彈之前有告知配偶秦美惠等語
    。
四、按犯罪事實應依證據認定之，無證據不得認定犯罪事實；不
    能證明被告犯罪者，應諭知無罪之判決，刑事訴訟法第一百
    五十四條第二項、第三百零一條第一項分別定有明文。又事
    實之認定，應憑證據，如未能發現相當證據，或證據不足以
    證明，自不能以推測或擬制之方法，為裁判基礎（最高法院
    四十年度台上字第八六號判例參照）；且認定犯罪事實所憑
    之證據，雖不以直接證據為限，間接證據亦包括在內，然而
    無論直接證據或間接證據，其為訴訟上之證明，須於通常一
    般之人均不致有所懷疑，而得確信其為真實之程度者，始得
    據為有罪之認定，倘其證明尚未達到此一程度，而有合理之
    懷疑存在而無從使事實審法院得有罪之確信時，即應由法院
    為諭知被告無罪之判決（最高法院七十六年度台上字第四九
    八六號判例參照）。經查：
  (一)上揭扣案之獵槍一枝（槍身號碼：五八三五九號、槍枝管制
    編號: 0000000000），認係由美國SEARS－J.C.
    HIG GINS廠製MODEL 20型12GAUGE製式霰彈槍，機械性能良
    好，可擊發同口徑制式霰彈，認具殺傷力；又扣案之制式霰
    彈十顆（起訴書誤載為九顆）：(1)壹顆，認係由制式霰彈換
    裝鉛丸而成之改造霰彈，惟彈底有撞擊痕跡，經實際試射，
    可擊發，認具殺傷力；(2)玖顆，認均係由制式霰彈換裝直徑
    大小不一之鉛丸而成之改造霰彈，經採樣參顆試射，均可擊
    發，認均具殺傷力等情，固有內政部警政署刑事警察局九十
    四年十二月一日刑鑑字第○九四○一八二三四三號槍彈鑑定
    書在卷可憑（偵卷三八頁），堪認扣案之槍彈具有殺傷力無
    疑。
  (二)查被告乙○○持有扣案之獵槍（單管、製造廠：美國、槍枝
    號碼：五八三五九號），乃自衛槍枝管理條例第二條第一項
    第二款規定之乙種槍類自衛槍枝，所有人為被告乙○○之配
    偶秦美惠，領有內政部槍枝執照（自衛槍枝第二十六期台內
    警乙字第九四○六七四號），有效期間至九十五年十二月三
    十一日止，有九十五年三月二日北縣警保字第○九五○○二
    ○九一七號台北縣政府警察局函附秦美惠列管自衛槍枝查詢
    資料在卷可稽（偵卷二二、二三頁）。由(一)(二)所陳，足徵扣
    案獵槍、制式霰彈十顆乃被告乙○○之配偶秦美惠依自衛槍
    枝管理條例規定合法持有之槍枝，堪予認定。
  (三)茲比較「自衛槍枝管理條例」與「槍砲彈藥刀械管制條例」
    ，二者法規沿革、修正條文及現行條文公布情形內容觀之，
    二者均屬總統公布生效現行施行之法律。兩者之區別，前者
    ，乃對於合法自衛槍枝之規範；後者，乃對於未經許可、非
    法持有槍砲彈藥刀械之規範。其規範之項目、範圍及目的，
    顯然不相同，並無抵觸或相互排除，如何適用，端視持有之
    槍枝是否經「許可」為斷。依自衛槍枝管理條例第六條第一
    項規定：「人民自衛槍枝，每人以甲乙種各一枝為限，每戶
    不得超過甲乙種各二枝」，第七條規定：「專供獵戶狩獵之
    乙種槍枝，經該管保（村里）長證明屬實者，每戶得比照前
    條所定數量，增至一倍至二倍」。則依上開法條規定之文義
    觀之，法律雖有規定個人持有數量之限制，然仍以「每戶」
    為基準，為限定持有自衛槍枝之總數量，則「每戶」之同戶
    之人，如有正當理由使用經許可限定數量之自衛槍枝，應非
    「未經許可」，始符上開條文之文義解釋。
  (四)本件被告乙○○與秦美惠為夫妻關係，夫妻同財共居之關係
    應屬無疑。而證人即被告之配偶秦美惠於原審具結證稱：霰
    彈獵槍係配偶乙○○購買的，因怕他的朋友借用，所以才要
    求登記伊名義下，朋友才不能借，那天他有約伊出去找狗，
    平常帶槍出去都是二人一起同行，但當天天氣太冷，伊又感
    冒，所以才沒有和他一起出去；獵槍都是乙○○在使用，伊
    知道槍枝不能借予外人，但不知道連配偶也不能借等語（原
    審卷九十、九一頁）；核與被告乙○○供述情節相符，霰彈
    獵槍既係被告所購置，而登記在其配偶名下，則被告乙○○
    持有登記於同戶之秦美惠所有之扣案槍彈，與「未經許可」
    持有槍彈之情形顯然有別。再者，秦美惠將上開自衛之單管
    獵槍及制式霰彈借與其夫即被告乙○○之行為，原移送單位
    認係涉犯槍砲彈藥刀械管制條例第八條第二項罪嫌，然經檢
    察官認定該行為僅為行政罰，並非科處刑罰之犯罪行為，而
    為不起訴之處分，並經臺灣高等法院檢察署為駁回之處分確
    定等情，復有臺灣板橋地方法院檢察署九十五年度偵字第三
    三六號不起訴處分書、臺灣高等法院檢察署九十五年度上職
    議字第一六三五號處分書各一份在卷可參（原審卷八五、八
    六頁），足認秦美惠出借槍彈予被告之行為尚不成立上揭槍
    砲彈藥刀械管制條例之犯行，則被告基於其係實際購置者，
    而向配偶秦美惠借用槍枝以供短暫特定目的之防身用途，實
    難認有何違法性之認識，自亦不成立槍砲彈藥刀械管制條例
    第八條第四項之未經許可持有獵槍之罪。
  (五)末按自衛槍枝管理條例第十七條第一項第十四款規定：「自
    衛槍枝、彈藥借與他人使用，處一千元以下罰鍰；借用者亦
    同」。被告乙○○持有扣案之獵槍，既係經內政部許可，發
    給執照之自衛槍枝，則被告乙○○向配偶秦美惠之借用行為
    ，除違法使用借用槍枝而觸犯其他刑事法律，應依各該刑事
    法律處罰外，被告之行為，僅屬是否適用自衛槍枝管理條例
    第十七條第十四款後段，科以一千元以下之罰鍰之範疇，亦
    即為行政罰之性質而非觸犯刑罰之問題，要無適用槍砲彈藥
    刀械管制條例處罰之餘地。
五、原審經審理結果，為被告乙○○無罪之諭知，經核並無不合
    。公訴人仍執詞以，被告既未向中央主管機關申請許可持有
    本件槍彈，即有槍砲彈藥刀械管制條例之適用，又人民申請
    許可持有自衛槍枝，申請人應係以自然人個人為限，並非得
    以每戶為申請人，再縱被告所持有係自衛槍枝，只要並非依
    法令規定配用者，亦應適用槍砲彈藥刀械管制條例為處罰云
    云。惟依前開本院論載之各節理由，本件被告之行為難謂屬
    槍砲彈藥刀械管制條例非難之對象，自不成立公訴意旨指摘
    之犯行，是本件檢察官上訴為無理由，應予駁回。
據上論斷，應依刑事訴訟法第三百六十八條，判決如主文。
本案經檢察官鄭龍照到庭執行職務。
中    華    民    國     95    年    6    月    30    日
                  刑事第十八庭審判長法  官  溫耀源
                                    法  官  邱同印
                                    法  官  段景榕
以上正本證明與原本無異。
檢察官如不服本判決，應於收受送達後十日內向本院提出上訴書
狀，其未敘述上訴之理由者並得於提起上訴後十日內向本院補提
理由書（均須按他造當事人之人數附繕本）。
                                    書記官  陳靜姿
中    華    民    國     95    年    6    月    30    日


司法院資訊處製作；財團法人民間司法改革基金會備份。
